【裁判字號】    90,易,1056
【裁判日期】    900420
【裁判案由】    妨害公務
【裁判全文】
臺灣板橋地方法院刑事判決                          九十年度易字第一五六號
    公  訴  人  臺灣板橋地方法院檢察署檢察官
    被      告  甲○○
右列被告因妨害公務案件，經檢察官提起公訴〔九十年度偵字第一九九四號〕，本院
判決如左：
    主  文
甲○○對於公務員依法執行職務時，施強暴，處拘役參拾日，如易科罰金，以參佰元
折算壹日，緩刑貳年。
    事  實
壹、甲○○於民國〔下同〕九十年一月十日上午，飲酒至酩酊初期，致對外界事務之
    判斷力，較普通一般人之平均程度顯然減退，同日上午七時二十分許，在臺北縣
    板橋市○○路三三二號至三四０號「環遊世界大樓」，欲與住戶陳怡如進入大樓
    ，惟陳怡如拒讓甲○○進入並交待大樓管理員李茂榮、張偉仁制止，經李、張貳
    人勸阻乏效，而報警處理時，甲○○竟仰仗酒力並基於妨害公務之犯意，徒手毆
    打到場執行警察勤務之臺北縣警察局海山分局新海派出所員警乙○○之右胸，並
    拉扯乙○○，致乙○○所著警服右肩帶鈕扣脫落，而對於公務員依法執行職務時
    施強暴。
貳、案經臺北縣警察局海山分局報請臺灣板橋地方法院檢察署檢察官偵查起訴。
    理  由
壹、訊據被告甲○○，供稱：「我當時已經酒醉了，但我沒有打警察。」、「是的〔
    九十年一月十日上午七時二十分酒後未依規定要出入板橋市○○路三三二號得〔
    的〕環游〔遊〕世界大樓〕」、「我不知道〔乙○○是警察〕」、「不是〔大樓
    住戶〕，我女友住那邊。」、「會〔日後會謹慎些〕」、「我沒有打他，肩帶有
    拉扯到。」、「〔乙○○所著警服右肩帶鈕扣脫落〕那是拉扯，不是打的。」〔
    參見本院九十年四月二十日審判筆錄〕等。查：
    一、右揭事實，業據證人李茂榮、張偉仁證述綦詳〔參見偵卷第八頁至第十一頁
        、第二七頁反面、第二八頁正面〕與被告供稱：「我當時已經酒醉了。」、
        「是的〔九十年一月十日上午七時二十分酒後未依規定要出入板橋市○○路
        三三二號得環游〔遊〕世界大樓〕」、「〔乙○○所著警服右肩帶鈕扣脫落
        〕那是拉扯，..」〔參見本院九十年四月二十日審判筆錄〕等情，互核相符
        ，並有被告之酒精濃度檢測紀錄、員警乙○○所著警服右肩帶鈕扣脫落之照
        片貳張〔附偵卷第十二頁、第十五頁〕等足佐。查證人張偉仁證稱：「...
        警察有貳個過來，警方要回報勤務中心，被告就在那大吵大鬧，妨害警察，
        警察要把他〔被告〕拉到警衛室時，被告就出手打警察胸口。」〔參見偵卷
        第二七頁反面〕，證人李茂榮於警訊時證稱：「警員好言向前相勸請甲○○
        離開回家休息，甲○○不但不回家且不聽警方的勸告，並與員警發生拉扯，
        將警員乙○○右肩鈕扣扯壞後，再出拳毆打乙○○右胸口，... 」〔參見偵
        卷第八頁反面〕，復有前揭事證足參，信被告確有右開犯行。其以「我沒有
        打警察」云云置辯，未便遽信。
    二、按「飲酒至醉，陷於精神耗弱，原為一時之精神狀態，非若精神病患之有持
        續性，故事後判斷行為人於行為時是否在酒醉精神耗弱中，無從如對一般精
        神病患得就其生理﹑精神等狀況為鑑定，因而法院綜合行為人行為時各種主
        客觀情形為合理推斷，自非法所不許。」〔最高法院八十年度台上字第三五
        一一號判決意旨參照〕。查被告到案後，於九十年一月十日頭午三時二十二
        分，經警檢測其吐氣之酒精濃度為0.64mg/l，有檢測紀錄一紙足佐〔附偵卷
        第十二頁〕，次按「進入體內之酒精大部份〔百分之九十五〕在肝因酵素系
        作用經Acetal dehyde變為醋酸，至全身各部後分解變為碳酸及水，剩餘百
        分之五由呼氣、尿、汗等排出，結果血中酒精漸次減量，其程度即減少率為
        每小時0.01 2~ 0.019%〔平均0.015%〕」〔參見葉昭渠博士著「最新法醫學
        」七十六年七月二版第五六三頁〕。以檢測時距事實欄所示行為時捌小時、
        平均遞減率0.015%計之，被告於行為時吐氣之酒精濃度為0.722mg/l。以吐
        氣酒精濃度0.25mg/l，其「血中」酒精濃度為0.05%〔參見前揭書第五六五
        頁〕計之，被告於行為時，「血中」酒精濃度為「0.144%」。按「血中〔酒
        精〕濃度0.1%~0.15%，係所謂『酩酊初期』，即變為刺激性，失卻抑制變為
        愉快、生動、多嘴、決斷速，『因此可發生錯誤』，.. 」〔參見同前揭書
        第五六四頁〕，其行為既足發生錯誤，亦見被告於行為時，對外界事務之判
        斷力較普通人之平均程度顯然減退。
    三、本件事證明確，被告之右開犯行，堪予認定。
貳、核被告所為，係犯刑法第一百三十五條第一項之強暴妨害公務罪。被告於行為之
    際，飲酒至酩酊初期，致對外界事務之判斷力較普通人之平均程度顯然減退，依
    刑法第十九條第二項之規定減輕其刑。爰審酌被告犯罪之動機、目的、手段、犯
    罪所致之危害暨犯罪後態度等一切情狀，量處如主文所示之刑，並諭知易科罰金
    之折算標準。末查，被告前未曾受有期徒刑以上刑之宣告，有臺灣高等法院檢察
    署刑案紀錄簡覆表在卷足稽，經此教訓，應知警惕，信無再犯之虞，本院因認對
    被告所處之刑，以暫不執行為當，爰併宣告緩刑，用啟自新。
參、被告行為後，刑法第四十一條業於九十年一月十日修正公布同日施行，同年月十
    二日生效，原條文修正為第四十一條第一項，並將得易科罰金之罪，從「犯最重
    本刑為三年以下有期徒刑以下之刑之罪」，修正為「犯最重本刑為五年以下有期
    徒刑以下之刑之罪」，暨『增訂』「但確因不執行所宣告之刑，難收矯正之效，
    或難以維持法秩序者，不在此限。」。查被告所犯係法定刑「最重本刑三年以下
    有期徒刑以下之刑之罪」，而受陸個月以下有期徒刑之宣告，以舊法『無』上項
    但書規定，依舊法即應諭知易科罰金之折算標準，比較新舊法，以舊法有利於犯
    法定刑「最重本刑三年以下有期徒刑以下之刑之罪而受陸個月以下有期徒刑宣告
    」之被告，即應適用修正前刑法第四十一條。
據上論斷，應依刑事訴訟法第二百九十九條第一項前段，刑法第二條第一項但書、第
一百三十五條第一項、第十九條第二項、第七十四條第一款，修正前刑法第四十一條
，罰金罰鍰提高標準條例第一條前段、第二條，判決如主文。
本案經檢察官葉志飛到庭執行職務。
中      華      民      國      九十      年      四      月    二十    日
                                  臺灣板橋地方法院刑事第五庭
                                          法  官
右正本證明與原本無異。
如不服本判決，應於判決送達後十日內，向本院提出上訴狀。
                                          書記官
中      華      民      國      九十      年      四      月    二十    日
附錄本案論罪科刑參考法條：
刑法第一百三十五條：
對於公務員依法執行職務時，施強暴脅迫者，處三年以下有期徒刑、拘役或三百元以
下罰金。
意圖使公務員執行一定之職務或妨害其依法執行一定之職務或使公務員辭職，而施強
暴脅迫者，亦同。
犯前二項之罪，因而致公務員於死者，處無期徒刑或七年以上有期徒刑。致重傷者，
處三年以上、十年以下有期徒刑。


司法院資訊處製作；財團法人民間司法改革基金會備份。
